【裁判字號】    98,交聲,247
【裁判日期】    980227
【裁判案由】    交管條例聲異
【裁判全文】
臺灣板橋地方法院交通事件裁定         98年度交聲字第247號
原處分機關  交通部公路總局臺北區監理所板橋監理站
異  議  人
即受處分人  甲○○
上列異議人即受處分人因違反道路交通管理處罰條例案件，對於
交通部公路總局臺北區監理所板橋監理站98年1 月23日所為之裁
決處分（處分案號：板監裁字裁41-C00000000號）聲明異議，本
院裁定如下：
    主  文
異議駁回。
    理  由
一、聲明異議意旨略以：異議人即受處分人甲○○於民國97年12
    月14日14時40分許，固有騎乘車牌號碼FUO-768 號重型機車
    ，行經臺北縣林口鄉○○街與育林路交岔路口處，然並未於
    路口闖越紅燈；且執勤警員並未以科學儀器蒐證證明異議人
    之違規事實，交通部公路總局臺北區監理所板橋監理站不查
    ，竟以異議人違規屬實，予以裁處，異議人不服原裁處，而
    提起本件異議云云。
二、按汽車駕駛人，行經有燈光號誌管制之交岔路口闖紅燈者，
    處新臺幣1,800 元以上5,400 元以下罰鍰，並記違規點數3
    點，道路交通管理處罰條例第53條第1 項及第63條第1 項第
    3 款分別定有明文。
三、經查：
(一)異議人即受處分人甲○○於97年12月14日14時40分許，騎乘
    車牌號碼FUO-768 號重型機車，行經設有燈光號誌管制之臺
    北縣林口鄉○○街與育林路交岔路口處時，有闖越紅燈行駛
    之違規事實，有臺北縣政府警察局北縣警交字第C00000000
    號舉發違反道路交通管理事件通知單乙紙在卷可按。另證人
    即當日舉發本違規事件之臺北縣政府警察局新莊分局林口分
    駐所警員乙○○於本院調查時具結證稱：「（問：本件是否
    你舉發的？）是的」、「（問：是否記得當時情形？）當然
    記得」、「（問：請詳述當時狀況〈並繪製現場圖〉？）當
    時我們是在林口鄉○○路及育林街口執勤，我是站在仁愛路
    上，當時就異議人闖紅燈，我們就攔截告發，當時在異議人
    前方也有另外一台機車闖紅燈，都有告發，時間是一致的」
    、「異議人是闖紅燈絕對不是綠燈通行」、「（問：當時的
    交通狀況，車子很多？）普通」等語（詳本院98年2 月27日
    訊問筆錄第2-3 頁），並有證人乙○○當庭繪製之現場圖乙
    紙在卷可按。參以證人乙○○與異議人間，不僅未有任何怨
    隙，且係毫不相識之人，衡情證人乙○○應無設詞攀誣，或
    虛構違規事實以陷害異議人之道理。況警員執行公務時，本
    身即受有行政懲處責任之監督，且其到庭具結作證，更係以
    刑事責任擔保其證言之真實性，故證人乙○○警員之上開證
    述內容，以及其所紀錄舉發之本件違規事實，經核尚無不可
    採信之處。因之，異議人於前揭時、地，有違規闖紅燈之違
    規事實，應無疑義。
(二)其次，交通勤務警察或依法令執行交通稽查任務人員，開單
    舉發違反道路交通管理處罰條例所列之違規事實，經公路主
    管機關或警察機關所為之裁決處罰，本質上為行政處分，係
    公務員基於職務上權力，依法就特定之具體事件所為，並具
    有公法上效果之單方行政行為。而根據公務員為公法上行為
    具有公信力之原則，該行政處分當可被推定為真正，且其據
    以依法處分之事實認定，亦應可推定為正確無誤，故本此公
    信原則，立法者乃制定上開相關規定，使交通勤務警察或依
    法令執行交通稽查任務人員，在特殊情形下，當場不能或不
    宜攔截製單舉發時，得當機處置而逕行舉發，以達成維護交
    通秩序及公共安全之行政目的。反之，若謂公務員之一切行
    政行為，均需預留證據以證明其為真實，則國家行政勢必窒
    礙難行，且相關行政目的亦難達成，故刑事訴訟法就犯罪證
    據有關之規定中，與屬行政秩序罰之交通違規裁罰本旨不合
    之部分，自不在準用之列。從而，交通違規行政爭訟之舉證
    責任原理，應非如刑事案件中，必須超越任何合理懷疑，始
    可為有罪判決之嚴格程度，而係應與民事訴訟之舉證責任原
    理相類似，亦即基本上應就行政機關與人民所各自主張有利
    於己之事實，分配其應盡之舉證責任，而非逕予準用刑事訴
    訟上之「無罪推定」原則，此觀諸行政訴訟法第136 條，規
    定行政訴訟程序準用民事訴訟法第277 條舉證責任分配原則
    之立法意旨，即可明瞭。
(三)異議人甲○○雖極力辯稱：伊並未闖紅燈，警員之舉發顯然
    有誤云云。然異議人並未就本件執勤警員之舉發有誤，提出
    明確事證以供調查，且經核無任何其他相關證據，足資證明
    本件執勤警員確有捏造事實違法取締之情形。又如前述，證
    人乙○○就本件違規事實之相關證述內容，經核亦無不合常
    理之處，故證人乙○○本其維護交通秩序及行車安全等職責
    所為之本件交通違規舉發，自應予以採信。是異議人前述所
    辯：並未闖越紅燈等語，經核與事實不符，自難憑信。此外
    ，如前所述，公務員之一切行政行為，假如均需預留充分之
    證據，以證明其所認定之事實為真，則國家行政勢必受到相
    當程度之阻礙，而且相關行政目的亦難以順利達成，故交通
    勤務警察舉發交通違規事件時，只需其親眼所見而認定駕駛
    人確有違規行為，則其便可當機予以攔查舉發，並非必須要
    有照片、錄影帶等其他客觀事證存在，始能據以取締開單。
    何況交通勤務警員親身至法院具結作證，其所為之證詞內容
    即屬重要之證據資料，假若該證述內容並無不合常理之處，
    則本其維護交通秩序及行車安全等職責所為之交通違規舉發
    ，經核亦應無不可採信之理。
四、綜上所述，異議人即受處分人甲○○於上述時、地，騎乘重
    型機車行經有燈光號誌管制之交岔路口闖紅燈之違規事實既
    可認定，則原處分機關即交通部公路總局臺北區監理所板橋
    監理站據此並引用道路交通管理處罰條例第53條第1 項及第
    63 條 第1 項第3 款等規定，裁處異議人罰鍰新臺幣1,800
    元，並記違規點數3 點，並無違誤，異議人之異議無理由，
    故應予以駁回。
五、據上論斷，應依道路交通案件處理辦法第19條，裁定如主文
    。
中    華    民    國    98    年    2     月    27    日
                       交通法庭   法  官  鄭燕璘
以上正本證明與原本無異。
如不服本裁定應於送達後5日內向本院提出抗告狀。
中    華    民    國    98    年    2     月    27    日
                                  書記官  陳筱惠


司法院資訊處製作；財團法人民間司法改革基金會備份。
